【裁判字號】    90,重訴更(一),6
【裁判日期】    920128
【裁判案由】    侵權行為損害賠償
【裁判全文】
臺灣高等法院民事裁定  九十年度重訴更(一)字第六號
    原      告  甲○○
    原      告  丁○○
    原      告  乙○○
    法定代理人  林武政
右當事人間侵權行為損害賠償事件，原告於刑事案件提起附帶民事訴訟，本院刑事庭
裁定移送前來，並由最高法院發回更審，本院裁定如左：
      主    文
原告之訴關於請求：被告最佳女主角國際美容股份有限公司應給付原告甲○○新台幣
（以下同）三千萬元、應給付原告丁○○三千萬元、應給付原告乙○○三千萬元及該
部分假執行之聲請均駁回。
訴訟費用由原告負擔。
      理    由
一、本件被告最佳女主角國際美容股份有限公司之法定代理人原為蔡金然，業已變更
    為林武政，此有被證一號公司變更登記表影本在卷為憑，茲被告已於民國九十一
    年一月二日具狀聲明承受訴訟，經核並無不合，應予准許。
二、按因犯罪而受損害之人，於刑事訴訟程序固得附帶提起民事訴訟，對於被告請求
    回復其損害，但其請求回復之損害，以被訴犯罪事實所生之損害為限，否則縱令
    得依其他事由，提起民事訴訟，亦不得於刑事訴訟程序附帶為此請求（參照最高
    法院六十年台上字第六三三號判例）；又因犯罪而受損害之人，於刑事訴訟程序
    固得附帶提起民事訴訟，對於被告請求回復其損害，但請求回復之損害，以被訴
    犯罪事實所生之損害為限，否則縱令得依其他事由，提起民事訴訟，亦不得於刑
    事訴訟程序附帶為此請求。又於刑事訴訟程序附帶提起之民事訴訟，如不合於刑
    事訴訟法第四百八十七條所定之要件者，由刑事庭依刑事訴訟法第五百零四條第
    一項將其移送於民事庭後，亦不得將關於獨立民事訴訟之法規，溯及於附帶提起
    民事訴訟之時而予適用，自應認其起訴為不合法，以裁定駁回之（最高法院八十
    三年台抗字第四八Ｏ號、八十四年台抗字第四三九號、八十八年台抗字第七十號
    裁判要旨參照）。
三、查本院八十九年度上易字第七五四號刑事判決認定之犯罪事實為：丙○○係最佳
    女主角國際美容股份有限公司（下簡稱最佳女主角公司）董事，明知並無證據足
    資證明媚婷峰美容股份有限公司（下簡稱媚婷峰公司）所屬之瘦身美容廣告代言
    人丁○○、甲○○二人曾從事抽脂減重之醫療行為，竟於民國八十八年六月三十
    日下午，在最佳女主角公司假台北市福華飯店地下二樓舉行之「最佳女主角泳裝
    真實見證記者會」中，代表最佳女主角公司答覆媒體記者問題時，為達競爭之目
    的，且意圖散布於眾，並利用不知情之平面媒體記者當場撰寫新聞稿以對外散布
    文字之行為，對參加記者會之各媒體記者指摘陳述：「他們內部來的消息給我，
    他們是在乙○○之家秘室進行抽脂，我們沒有直接證據，那個人不敢出來作證」
    、「我現在手上沒有握到直接證據，丁○○一次，甲○○舊技重演，我們接獲內
    部消息，希望藉記者會由記者直接採訪」、「甲○○因這次抽脂還昏死二天，抽
    的很厲害」等不實情事，使不知情之平面媒體記者將丙○○上揭陳述轉載於各大
    報章、雜誌上而對社會大眾散布。丙○○續於接受採訪後，指示不知情之最佳女
    主角公司人員當場繕打「最佳女主角泳裝真實見證記者會消息稿」（下簡稱記者
    會消息稿），內容載有「泳裝代言人無抽脂健康美的真實見證」、「謠傳指出，
    有某大知名品牌為了宣傳效果，以不實之方式使其代言人在短時間內瘦下十數公
    斤」、「當有人捨棄純正經營之理念，反而以投機取巧的手段混淆視聽、欺瞞大
    眾時，直接受害的不只是消費者，更是整個社會。同業變相的手段，為我們專業
    人士所不容，更是棄企業良知於不顧」等意指媚婷峰公司以抽脂變相瘦身方式欺
    瞞大眾之文字，並交付在場媒體記者參考而散佈之，足以毀損丁○○、甲○○、
    乙○○之名譽及媚婷峰公司之營業信譽。嗣因媚婷峰公司人員發現各大媒體於當
    日大幅報導上揭丙○○所陳述之不實情事，復輾轉取得上揭記者會消息稿，始得
    悉上情。判決理由第九點指稱：(九)......核被告丙○○及最佳女主角公司所為，
    係違反公平交易法第二十二條之規定，應依同法第三十七條第一項之規定處罰。
    被告丙○○利用不知情之記者及最佳女主角公司員工將其所指摘之不實言論以文
    字報導之方式散布於眾，為間接正犯。其以一行為而侵害丁○○、甲○○、乙○
    ○及媚婷峰公司四個不同法益，觸犯四個罪名，為想像競合犯，應從一重處斷。
    被告最佳女主角公司，係違反公平交易法第二十二條之規定，而犯同法第三十七
    條第一項之罪，應依同法第三十八條之規定科以罰金。
四、依上述刑事判決認定之犯罪事實，被告最佳女主角公司係違反公平交易法第二十
    二條之規定，而犯同法第三十七條第一項之罪，應依同法第三十八條之規定處罰
    。而公平交易法第二十二條係指：事業不得為競爭之目的而陳述或散布足以損害
    他人營業信譽之不實情事。故依該刑事判決，因被告最佳女主角公司犯罪而受損
    害之人，係共同原告媚婷峰美容股份有限公司，至對於原告甲○○、丁○○、乙
    ○○三人並未觸犯任何刑責。依首開說明，縱令原告甲○○、丁○○、乙○○得
    依其他事由，對被告最佳女主角公司提起民事訴訟，亦不得於刑事訴訟程序附帶
    為此請求。此部分之請求，參照前述最高法院判例、裁判要旨，自應認其起訴為
    不合法，以裁定駁回之。
據上論結，本件原告甲○○、丁○○、乙○○對被告最佳女主角公司部分之訴為不合
法，依民事訴訟法第二百四十九條第一項第六款、第九十五條、第七十八條，裁定如
主文。
中      華      民      國    九十二    年      一      月    二十八    日
                                        民事第十二庭
                                            審判長法  官  林  丁  寶
                                                  法  官  高  鳳  仙
                                                  法  官  陳  博  享
右正本係照原本作成。
如不服本裁定，應於收受送達後十日內向本院提出抗告狀，並應繳納抗告費新台幣四
十五元正。
中      華      民      國    九十二    年      一      月    二十八    日
                                                  書記官  鄭  麗  兒


司法院資訊處製作；財團法人民間司法改革基金會備份。
